臺灣臺中地方法院民事判決　九十二年度勞訴字第六五號
　　原　　　告　　乙○○
　　訴訟代理人 　 洪永叡律師
　　被　　　告　　巧鋼實業股份有限公司
　　兼右一人
　　法定代理人　　甲○○　住同.
　　訴訟代理人　　陳慶祥　律師
　　複代理人　　　丙○○　住台.
右當事人間請求職業災害補償事件，於中華民國九十三年一月十三日言詞辯論終結，
本院判決如左：
    主      文
被告巧鋼實業股份有限公司應給付原告新台幣陸拾參萬貳仟貳佰貳拾捌元，及其中肆
拾玖萬伍仟參佰柒拾捌元，自民國九十二年三月二十七日起，及其中壹拾參萬陸仟捌
佰伍拾元自民國九十二年四月二十五日起，均至清償日止，按年息百分之五計算之利
息。
原告其餘之訴駁回。
訴訟費用由被告巧鋼實業股份有限公司負擔百分之二十，餘由原告負擔。
本判決第一項原告勝訴部分，如原告以新台幣貳拾壹萬壹仟元為被告巧鋼實業股份有
限公司供擔保後，得假執行；但被告巧鋼實業股份有限公司如以新台幣陸拾參萬貳仟
貳佰貳拾捌元為原告預供擔保，得免為假執行。
原告其餘假執行之聲請駁回。
    事      實
甲、原告方面：
壹、聲明：
一、被告巧鋼實業股份有限公司、甲○○應連帶給付原告新台幣（下同）二百八十六
    萬八千七百六十三元，及自起訴狀繕本送達被告之翌日（即民國九十二年三月二
    十七日）起，至清償日止，按年息百分之五計算之利息。
二、被告巧鋼實業股份有限公司應給付原告十三萬六千八百五十一元，及自起訴狀繕
    本送達被告公司之翌日起，至清償日止，按年息百分之五計算之利息。
三、原告願供擔保請准宣告假執行。
貳、陳述：
一、原告自民國（下同）八十六年八月一日起，受僱於被告巧鋼實業股份有限公司（
    以下簡稱巧鋼公司），擔任切管工作員，負責操作被告公司廠房內之雙切機，而
    操作之程序為：(一)勞工踩下腳踏開關、(二)夾具自動夾緊、(三)鋸片自動轉動、(四)鋸
    片自動切下將材料切斷、(五)鋸片自動回到原位併停止轉動，夾具自動放鬆、(六)勞
    工伸手入鋸片與夾具中間只有七、八公分間距的空間取料件、(七)勞工將材料向前
    推頂到固定檔點，故原告主要操作機器之方式為以雙手搬移鐵材到切斷機前滾輪
    ，再依所需切斷長度進料，如長度較短切斷後需以手將料件拿出，有鐵屑也需以
    手拿出來，可謂冒著手掌被切斷的不確定性危險工作。而被告巧鋼公司所設置之
    雙切機，於九十一年五月二十五日，發生本件職災時已缺乏安全護罩、雙手式安
    全按鈕及鋸齒接觸等預防裝置，且於職災發生前一天，該雙切機已故障，被告巧
    鋼公司請電機公司派員修理但未修復妥當，業經行政院勞工委員會中區勞動檢查
    所派員檢查及詢問被告巧鋼公司員工林作賢，證實被告巧鋼公司確有違反勞動法
    令規定之事實，致原告於九十一年五月二十五日，在被告巧鋼公司操作雙切機深
    入鋸片與夾具中間取料時，機器故障誤為已接收到起動信號（即踩下腳踏開關）
    ，故自動完成前述(二)、(三)、(四)、(五)之動作，以致原告之手套及右手遭夾住並被切
    斷，如今原告右手食指、中指已殘缺，無名指、小指亦喪失機能。
二、本案被告巧鋼公司身為雇主如依法裝設鋸齒接觸預防裝置，提供符合法定防護標
    準之機械供原告使用，即可預防本件職災之發生（會勘時被告巧鋼公司己將檔點
    改為活動式即為預防方法之一），且雇主或現場管理幹部負管理監督之責，如發
    現勞工以違反安全規定之方式工作，即應當場禁止以免造成危害，惟被告公司並
    未禁止前述危險的取料件方式工作，實違反雇主對受僱人保護義務之規定，自屬
    違反保護原告（勞工）之法律，依民法第一百八十四條第二項規定，推定被告有
    過失，被告並應對原告負侵權行為損害賠償責任。本件被告公司未依法設置鋸齒
    接觸預防裝置及盡到管理監督義務，使原告（勞工）因職業災害受有損害，被告
    （雇主）即應負損害賠償責任。綜上所述，被告巧鋼公司及其負責人（即被告甲
    ○○）應對原告連帶負損害賠償責任。
三、原告因職業災害受有損害，得請求被告巧鋼公司被告甲○○連帶賠償二百八十六
    萬八千七百六十三元，項目及金額茲述如下：
（一）醫療費先請求原告自付之醫療費八千八百零三元，及住院期間之看護費六萬零
      九百元。另勞健保局支付醫院之醫療費用，俟原告取得詳細費用證明後再追加
      請求。
（二）減少勞動能力損失共一百七十八萬六十九百三十元。
（三）慰撫金一百萬元：原告國小三年級肄業，沒有不動產及其他財產，需與配偶共
      同工作扶養三個小孩，原告因本件職業災害致受有右手第二、三、四、五指遭
      壓斷之殘廢傷害，目前已開八次刀，即將開第九次刀，仍未治療終止，且對原
      告日後就業、日常生活均造成嚴重影響，精神痛苦情節重大，爰請求精神慰撫
      金一百萬元。
四、本案原告於九十一年五月二十五日，因職業災害受傷後至九十二年三月二十日止
    ，被告公司均未按月依法給付被告醫療補償、工資補償及殘廢補償，損害原告權
    益，且未具體表示要如何安置原告適當之工作科類，並提供工作必要補助設施，
    原告自得不經預告終止與被告公司間之勞動契約，並以起訴狀繕本送達為終止之
    意思表示（被告巧鋼公司於九十二年三月二十六日收悉），原告終止與被告公司
    間之勞動契約後，被告公司應依法發給原告資遣費。又縱認被告能夠證明對本件
    職業災害之發生並無過失，被告公司仍應依保護勞工之相關規定給付原告「醫療
    補償」、「工資補償」、「殘廢補償」及「資遣費」如下：
（一）醫療補償：先請求六萬九千七百零三元（含醫藥費八千八百零三元及看護費用
      六萬零九百元）。
（二）工資補償：勞工在醫療中不能工作時，雇主應按其原領工資數額予以補償，故
      被告至少應給付九十一年五月二十五日（發生職災日）至九十一年三月二十日
      止共三百天之工資補償（九十二年三月二十一日以後之工資補償保留請求權）
      ，而所謂原領工資依勞基法施行細則第三十一條規定，係指該勞工遭遇職業災
      害前一日正常工作時間所得之工資，本案原告遭遇職災前一日即九十一年五月
      二十四日僅工作半天（以四小時計）領取計件工資七百零二元，餘半天因雙切
      機故障修理而無工作，則正常一天工作時間為八小時，應領取工資一千四百零
      四元（此部分原告與被告巧鋼公司協議，依九十一年五月份扣除案發日，以五
      月份案發日前原告所領之工資總額，除實際工作日數所得之數額，為原領工資
      ），合計被告巧鋼應給付原告工資補償四十二萬一千二百元
（三）殘廢補償：原告因職災致右手食指、中指已殘缺，達第九級殘之程度，依給付
      標準表第九級殘應補償之天數為二百八十天，職災增加百分之五十即四百二十
      天，而原告發生災害前福個月，每日平均工資為八百零五元，得請求之殘廢補
      償共計三十三萬八千一百元。
（四）資遣費：十三萬六千八百五十一元。原告自八十六年八月一日起受僱被告公司
      至九十二年三月二十日終止勞動契約止，工作年資共五年七個月二十日，平均
      工資每月以二萬四千一百三十六元計算，則原告得請求被告公司給付之資遣費
      為十三萬六千八百五十一元。
五、勞基法第五十九條固規定，勞工因遭遇職業災害而致死亡、殘廢、傷害或疾病時
    ，雇主應依規定予以補償，但如同一事故，依勞工保險條例或其他法令規定，已
    由雇主支付費用補償者，雇主得予以抵充之。惟此須以雇主有支付費用補償時，
    雇主始得主張抵充。本件原告於發生本件職業災害前，被告公司向勞保局投保職
    業災害保險費係由被告公司於每月工資中扣抵，被告公司既未支付原告投保之職
    業災害保險費，依揭規定反面意旨，自不得就原告向勞保局所領取之職業災害各
    項給付（包括醫療給付、傷病給付、殘廢給付）予以抵充。雖被告公司於原告遭
    遇職業災害，欲將原告投保所繳納之職業災害保險費返還原告，惟原告不同意接
    受，併此敘明。
參、證據：提出勞工保險投保資料表影本、勞檢所函影本、澄清綜合醫院甲種診斷證
    明書影本、勞工保險殘廢診斷書影本、勞工請求協調勞資糾紛申請書影本、台中
    縣政府處理勞資爭議協調會議紀錄影本、醫療費收據影本、減少勞動能力比率表
    影本、平均工資計算表影本各一份及照片七紙為證，並聲請訊問證人陳嘉文。
乙、被告方面：
壹、聲明：
一、原告之訴及假執行聲請駁回。
二、如受不利益判決，被告願供擔保請准宣告免為假執行。
貳、陳述：
一、原告於八十六年間，原為被告巧鋼公司外包商吳永嘉所僱用，因訴外人吳永嘉承
    包被告巧鋼公司之工作，故原告之勞健保自八十六前間，即加入被告公司，而雙
    切機原亦為訴外人吳永嘉所有，一直由原告操作，至八十八年間，訴外人吳永嘉
    因經營不善倒閉，原告始由被告公司接續僱用，而被告公司買下雙切機後仍交予
    原告操作，故至發生事故前原告已操作該雙切機達五年之久，有無危險性及是否
    會在操作時發生故障，原告最為熟知，且原告職災受傷後已獲勞保給付三十五萬
    一千三百六十元，核先說明。
二、本件雙切機已有防護罩裝置，不定時會有電機公司派員檢查維修，事故發生前五
    日負責機台維修之源豐自動控制電機有限公司曾派員檢查維修，汰換老化電線外
    皮，一切正常後始交予原告操作，故原告稱該雙切機在事故發生前一天已發生故
    障，顯有不實。而原告所舉行政院中區勞動檢查所函，係原告於事故發生近八個
    月後（即九十二年一月十六日）向檢查所投訴，該檢查所對原告所作之答覆，並
    非在事故發生前被告公司即經該檢查所告知有違反法令之情。況且行政院中區勞
    動檢查所初檢時係認該雙切機未設電氣開關箱、接地線及漏電斷路器，開關箱未
    設面板，命被告巧鋼公司限期改善，被告巧鋼公司並已改善經復檢通過，而雙切
    機前開缺失與原告操作時遭雙切機切斷手掌並無直接關係，縱有該三項缺失存在
    ，僅可能造成員工不慎觸電之危險，並不致使操作員遭雙切機切斷手掌，即原告
    之手掌遭切斷與雙切機前開缺失無相當因果關係。又該雙切機平日即有電機廠商
    不定時維修檢查，已如前述，被告巧鋼公司更有負責幹部隨時巡視注意及保養，
    其安全性並無虞慮，且依該雙切機之操作，其鋸台於鋸管時係上下一直線運作，
    換言之，真正具危險者乃鋸台在上下一直線運作時之範圍，按該雙切機係全自動
    化，鋸管時操作員僅需將材料由後方推管進入前方之擋點定位，然後按下開關，
    該機台即自動將材料夾入鋸台，鋸台即自動由上而下切斷鐵管，操作員之手無需
    靠近鋸台之鋸片，且在推管進入鋸台擋點定位時，手部亦不可能遭捲入，故操作
    員之手不可能伸入鋸台夾具內而遭鋸台鋸到，原告操作該機台已五年之久不可能
    不知情，除非係操作當時，因精神慌忽不小心將手伸入，始可能發生遭切斷手掌
    之情事。經查事故當日，原告工作至早上十時左右，向同事黃勢珍及組長林作賢
    表示頭有點暈，隨即外出買東西吃，再度回到機台工作不久後即發生本事故，而
    雙切機在正常操作下操作員之手實不可能伸入鋸台夾具而有遭切到之機會，故系
    爭職災之發生應係原告當日身體不適，精神不佳不小心所造成，被告並無過失。
    又從本案經法院現場履勘後得到之結論：１、鋸機需按開關按鈕始會往下切斷鋼
    管。２、切斷銅管後，即自動停止，並自動往上回位。３、操作員取出切斷之鋼
    管時，圓鋸機係停止狀態，亦足證操作員在操作圓鋸機切割時，在推管切割及切
    後取成品時，圓鋸機皆處於停止狀態，操作員之手掌不可能遭切及，亦不可能遭
    捲入切及，唯一會發生原告手掌遭切到之情形者，必係在按下開關按鈕，圓鋸機
    往下尚未切斷鋼管時，自己或精神不濟不小心將手伸入鋸糟內，始可能遭圓鋸機
    切到手，故本件純屬一般職業災害，被告並無侵權行為責任，從而原告依侵權行
    為請求原告等賠償並無理由。另外，被告公司係原告之雇主，對於原告遭此職災
    亦表同情，自始即願依規定補償原告，以盡雇主應負之責，並願於原告治療後依
    原有薪資繼續僱用原告，故原告雖受有職災傷害，其收入並不致受影響，惟原告
    竟拒絕，原告之夫訴外人曾發裕原受僱於被告公司，亦利用此機會一併離職，被
    告巧鋼公司僅係小型加工廠，賺取微薄之加工費，原告竟利用職災機會要脅鉅額
    賠償，實屬無理。
三、原告於勘驗時陳稱：「案發時，我伸手進夾具拿成品，機器就往下切，我當時不
    記得機器有沒有停，我發現時手已經被切斷了。」云云，但現場履勘時，經當場
    操作該切管機，如未觸動按鈕開關，雙切機係處於停止狀態，不可能切到手，故
    原告所述實不可能發生，應係原告在雙切機往下切割時，將手伸入所造成。
四、原告勘驗時稱：「案發時前幾天機器有換電線，沒有手按，沒有腳踩，機器也會
    動，案發時擋點是固定不會移動的，所以要用手進入拿成品，案發前一天這台機
    器有故障，所以我工作半天而己。」云云，查本件切割機確於案發前五日（即九
    十一年五月二十日）更換電線，證人黃澄源亦證稱：「當時電線有硬化，電線有
    來換新，當時是沒有漏電的情形，我維修時原告有在場，機器的開關接點壞掉沒
    有辨法運轉，經替換後才能夠運轉，如果手按開關或是腳動開關短路的話，也會
    造成機器運轉，一般來講電線如果破裂或是漏電機器會短路運轉，但是系爭機器
    每次來檢查時，用三用電表檢查都沒有漏電。」，可知電線如果破裂或漏電機器
    會短路運轉，惟該機器電線在案發前已換新並無破裂情形，且該機器每次檢查時
    都沒有漏電，故原告稱案發前幾天沒有用手按或腳按機器也會動，應有不實。
五、原告稱案發時擋點是固定的，是不會移動的，所以要用手進入拿成品云云，惟該
    雙切機之檔點可設定為固定及活動，原告操作該機器已五、六年，應無不知之理
    ，擋點縱屬固定而需伸手入內取成品，該雙切機切斷鋼管時，機器即自動停止，
    亦不致遭機器切斷手掌。
六、證人陳嘉文證稱：「系爭圓鋸機（即雙切機）雖然有護蓋，但是維護不足，鋸齒
    與夾鋸間還是有缺口，依現場機器現狀來看，手只要在夾鋸裡面還是會被切到，
    被告如果依規定做防護，機器運作時，手伸進夾鋸裡面都是會被切到。」云云，
    可知本件切割機縱經檢查不符公共安全，亦係應否受主管機關處分之問題，與本
    件職災事件無關，從而原告受傷應純屬職業傷害，難謂被告有侵權行為責任。
七、對原告主張被告應依勞動基準法相關規定補償原告之陳述：
（一）醫療補償：被告巧鋼公司同意補償原告所請求之醫藥費用及看護費用。
（二）工資補償：應以原告受傷前一日實際領得之工資七百零二元，計算其原領工資
      （此部分被告巧公司與原告協議，依九十一年五月份扣除案發日，以五月份案
      發日前原告所領之工資總額，除實際工作日數所得之數額，為原領工資）
（三）殘廢補償：原告之傷害係右手掌第二指截肢及第三指骨頭切除，其手指缺損障
      害，依勞工保險殘廢給付標準表，屬障害項目第七十三項殘廢等級第十級「一
      手食指及其他任何手指共有二指殘缺者」，雇主應給付二百二十日之平均工資
      ，且原告係手指殘缺而非殘廢，並無勞工保險條例第五十四條第一項規定加給
      百分之五十之適用，故原告主張被告應給予四百二十天之平均工資無理由。
（四）資遣費：原告請求資遣之事由有二，一為被告未依勞基法第五十九條規定按月
      給付原告工資補償，對此被告並未表示意見；二為原告受傷之情形無法繼續在
      被告公司工作，對此被告表示願繼續僱用原告，但未說明要如何安置適當之何
      項工作，並提供必要之輔助設施云云。又原告稱被告對資遣費計算之金額包括
      平均工資及工作年資未表示意見云云。惟查被告公司已向原告表示俟其治療後
      ，仍願繼續僱用原告，原告僅係受手指殘缺之傷害，其上肢功能並未喪失，如
      原告不願繼續從事原工作，被告可安排其從事行政工作或管理人員之工作。另
      外，原告遭職災至今皆未前來領取規定之工資，非被告未按規定補償，況被告
      已同意依勞基法第五十九條規定補償工資，故原告實無終止勞動契約而請求資
      遣費之權利，自無需再考量其平均工資及工作年資之問題。
參、證據：提出行政院勞工委員會中區勞動檢查所函影本、律師函影本、勞工保險殘
    廢給付標準表、轉帳傳票影本各一份為證，並聲請傳訊證人黃澄源。
丙、本院依原告之聲請會同兩造至現場履勘系爭雙切機，並依職權向行政院勞工委員
    會中區勞動檢查所，函調該所於九十二年一月二十三日派員前往被告巧鋼公司實
    施職業災害檢查之報告書，及向勞工保險局函調原告申領勞工保險給付之資料。
    理      由
一、原告主張：其為被告巧鋼公司之員工，被告甲○○為巧鋼公司之負責人，原告於
    巧鋼公司擔任切管工作員，負責操作被告巧鋼公司廠房內之雙切機，惟因被告巧
    鋼公司所設置之雙切機，於九十一年五月二十五日，發生本件職災時，已缺乏安
    全護罩、雙手式安全按鈕及鋸齒接觸等預防裝置，且於職災發生前一天，該雙切
    機已故障，被告巧鋼公司請電機公司派員修理但未修復妥當，致原告於九十一年
    五月二十五日，在被告巧鋼公司操作雙切機深入鋸片與夾具中間取料時，機器故
    障誤為已接收到起動信號（即踩下腳踏開關），故自動完成前述切斷之動作，以
    致原告之手套及右手遭夾住並被切斷，使原告右手食指、中指已殘缺，無名指、
    小指亦喪失機能。被告巧鋼公司未依法設置鋸齒接觸預防裝置及盡到管理監督義
    務，使原告（勞工）因職業災害受有損害，被告巧鋼公司及其負責人（即被告甲
    ○○）應對原告連帶負損害賠償責任，連帶給付原告如聲明第一項所示之金額；
    又縱認被告等人之行為不符侵權行為損害賠償之規定，而無庸連帶賠償原告，惟
    依法原告亦得請求被告巧鋼公司給付工資補償四十二萬一千二百元、醫療補償六
    萬九千七百零三元、殘補償三十三萬八千一百元，；又本案原告於九十一年五月
    二十五日，因職業災害受傷後至九十二年三月二十日止，被告巧鋼公司均未按月
    給付被告醫療補償、工資補償及殘廢補償，損害原告權益，且未具體表示要如何
    安置原告適當之工作科類，並提供工作必要補助設施，原告以起訴狀繕本送達為
    終止之意思表示，原告終止與被告公司間之勞動契約後，被告公司應依法給付原
    告資遣費十三萬六千八百五十一元，爰起訴請求被告巧鋼公司給付如聲明第二項
    所示。
二、被告則以：本件雙切機（即圓鋸機）已有防護罩裝置，不定時會有電機公司派員
    檢查維修，事故發生前五日負責機台維修之公司曾派員檢查維修，汰換老化電線
    外皮，一切正常後始交予原告操作，故原告稱該雙切機在事故發生前一天已發生
    故障，顯有不實。而原告所舉行政院中區勞動檢查所函，係原告於事故發生近八
    個月後（即九十二年一月十六日）向檢查所投訴，該檢查所對原告所作之答覆，
    並非在事故發生前被告公司即經該檢查所告知有違反法令之情。況且行政院中區
    勞動檢查所初檢時係認該雙切機未設電氣開關箱、接地線及漏電斷路器，開關箱
    未設面板，命被告巧鋼公司限期改善，被告巧鋼公司並已改善經復檢通過，而雙
    切機前開缺失與原告操作時遭雙切機切斷手掌並無直接關係，縱有該三項缺失存
    在，僅可能造成員工不慎觸電之危險，並不致使操作員遭雙切機切斷手掌，即原
    告之手掌遭切斷與雙切機前開缺失無相當因果關係。且被告巧鋼公司更有負責幹
    部隨時巡視注意及保養，其安全性並無虞慮，且依該雙切機之操作，其鋸台於鋸
    管時係上下一直線運作，換言之，真正具危險者乃鋸台在上下一直線運作時之範
    圍，按該雙切機係全自動化，鋸管時操作員僅需將材料由後方推管進入前方之擋
    點定位，然後按下開關，該機台即自動將材料夾入鋸台中，鋸台即自動由上而下
    切斷鐵管，操作員之手無需靠近鋸台之鋸片，且在推管進入鋸台擋點定位時，手
    部亦不可能遭捲入，故操作員之手不可能伸入鋸台夾具內而遭鋸台鋸到，原告操
    作該機台已五年之久不可能不知情。經查事故當日，原告工作至早上十時左右，
    向同事黃勢珍及組長林作賢表示頭有點暈，隨即外出買東西吃，再度回到機台工
    作不久後即發生本事故，而雙切機在正常操作下操作員之手實不可能伸入鋸台夾
    具而有遭切到之機會，故系爭職災之發生應係原告當日身體不適，精神不佳不小
    心所造成，被告並無過失。原告依侵權行為損害賠償請求權請求被告連帶賠償顯
    無理由。又被告巧鋼公司係原告之雇主，對於原告遭此職災亦表同情，自始即願
    依法補償原告，以盡雇主應負之責，並願於原告治療後依原有薪資繼續僱用原告
    ，故原告雖受有職災傷害，其收入並不致受影響，惟原告竟拒絕，原告終止勞動
    契約，請求資遣費並無理由等語，資為抗辯。
三、原告主張：其為被告巧鋼公司之員工，被告甲○○為巧鋼公司之負責人，原告於
    巧鋼公司擔任切管工作員，負責操作被告巧鋼公司廠房內之雙切機，於九十一年
    五月二十五日，原告在被告巧鋼公司操作雙切機時，右手遭切及，致使原告右手
    食指、中指已殘缺，無名指、小指亦喪失機能等情，為兩造所不爭執，並有原告
    所提原告勞工保險資料一份、澄清醫院九十一年七月九日、九十二年三月十四日
    診斷證明書二份、勞工保險殘廢診所書一份在卷可參，自堪信為真實。又原告主
    張其受傷係因被告巧鋼公司所供予原告操作之雙切機故障，且無安全護罩、雙手
    式安全按鈕及鋸齒接觸等預防裝置，致原告於操作中機器故障切及原告之手，以
    造成損害，惟此為被告所否認，並辯稱：系爭機器並未有故障之情事，且原告所
    受傷害係原告於操作中，將手放置在鋸台，並不慎誤觸開關而遭鋸及，其與機器
    是否設置安全護罩、雙手式安全按鈕及鋸齒接觸等預防裝置無關等語。按勞工因
    職業災害所致之損害，雇主應負賠償責任，但雇主能證明無過失者，不在此限。
    職業災害勞工保護法第七條定有明文。經查：
（一）本件原告主其操作之雙切機，於職災發生前一天，有發生漏電故障，被告巧鋼
      公司請電機公司派員修理但未修復妥當云云，業經被告所否認，原告就上開機
      器漏電故障之事實，未能舉證以資明，且證人黃澄源於本院九十二年六月十八
      日履勘現場時，到場結證：「．．．系爭機器我於九十一年五月二十日有來維
      護過電路，當時電線有硬化，電線有換新，當時沒有漏電的情形，我維護時原
      告有在場，機器的開關接點壞掉，機器沒有辦法運轉，經我替換之後，才能夠
      運轉，如果手按開關或是腳動開關短路，也會造成機器運轉，一般來講，電線
      如果破裂或漏電，機器會短路運轉，但是系爭機器我每次來檢查時，用三用電
      表檢查都沒有漏電。」等語，且有被告所提黃源請款單及被告支付修繕費用之
      轉帳傳票各一份在卷可參，是被告辯稱：案發前其有請人維護機器，但機器沒
      有漏電短路之情事，應屬可採。又原告雖稱行政院勞工委員會中區勞動檢查所
      業已派員檢查及詢問被告巧鋼公司員工林作賢，證實被告巧鋼公司確有違反勞
      動法令規定之事實，致原告於九十一年五月二十五日，在被告巧鋼公司操作雙
      切機深入鋸片與夾具中間取料時，機器故障誤而切傷原告之手云云。惟經本院
      依原告之聲請會同兩造至現場履勘系爭雙切機，並依職權向行政院勞工委員會
      中區勞動檢查所函調該所於九十二年一月二十三日派員前往被告巧鋼公司實施
      職業災害檢查之報告書，該報告書記載告巧鋼公司之切管組長林作賢稱：「．
      ．．該機台曾因電源配線不良，於發生數日前更換電源配線後，當時鋸切作業
      正常無異狀」等語，顯見原告主張林作賢曾向檢查人員表示系爭機器有漏電故
      障，應無可採。再依上開檢查報告書記載，經該勞工檢查所檢查結果，被告巧
      鋼公司對金屬加工用之圓盤鋸，雖有設置鋸齒接觸預防裝置，惟鋸輪與夾具間
      仍有缺口防護功能不良、圓盤鋸機電氣開關未有耳止接觸帶電部位之電器箱、
      線頭裸露、圓盤鋸馬達外殼電氣設備應設接地線等，均未記載系爭雙切機有漏
      電自行啟動之情事，原告引用此報告書指稱，案發日確係因機器漏電自行啟動
      而傷及其右手，尚屬無據，應無可採。是原告主張系爭機器於案發前一天，即
      有漏電短路自行運轉，原告係因機器漏電短路自行運轉而遭切及右手之事實，
      尚難遽採。
（二）又原告復主張系爭雙切機，被告巧鋼公司本應設置安全護罩、雙手式安全按鈕
      及鋸齒接觸預防等合乎標準之安全衛生設備裝置，然被告巧鋼公司未為裝置，
      乃事發時原告之手未能因該等預防裝置之作用，而免於遭機器切割，以致遭受
      傷害。惟經本院履勘系爭機器，並命被告公司人員操作，其操作過程為「先把
      擋點推至定位，再把鋼管推到擋點固定，再按開關按鈕，機器從上往下切，切
      割完鋼管時，機器停止，並往上回位，再把切斷之成品取出，而機器必須按鈕
      才會往下切割，切完則自動停止」，「經比對原告所提之現場機器照片，勘驗
      之機器沒有腳踏開關，且現場機器已加裝護套。」，有本院九十二年六月十八
      日勘驗筆錄一份在卷可參。另參諸原告之陳述：「案發時我伸手進入夾具拿成
      品，機器就往下切，我不記得當時機器有沒有停止，我發現時手已被切斷」等
      語。按系爭機器於切割完成後即會停止並回位，以利工作人員將手置入鋸槽而
      取出切割後之成品，本件原告之手係鋸槽內被切割傷，顯見原告應係於欲取出
      成品在鋸槽內切傷。又系爭機器並無原告所主張漏電短路自行起動之情事，且
      案發時僅原告一人操作系爭機器，在機器無故障，且原告一人獨自操作下，原
      告手遭切傷，應係原告於置手入槽欲取出成品時，自行誤觸機器開關，以致機
      器起動而於鋸槽內切傷其右手無誤。另被告巧鋼公司就系爭金屬加工用之雙切
      機，所設置之鋸齒接觸預防裝置，因鋸輪與夾具間仍有缺口防護功能不良，雖
      如前述，惟本件原告之手係置於鋸槽內為機器所傷，而該鋸槽本系置放鋼料以
      供鋸齒切割之處，原告之手置於鋸槽內縱使設有完善之圓盤機鋸齒接觸預防裝
      置，原告置於鋸槽內之手仍會遭鋸齒所傷，顯見原告之手傷根本無法因鋸齒接
      觸預防設施之裝置而免除。且參諸證人即上述勞工檢查所負責檢本之承辦人員
      陳嘉文履勘時到場陳證：「．．．依照被告現場機器現狀來看，手只要在夾鋸
      （即鋸槽）裡面，手還是會被切到，即使被告（即巧鋼公司）依規定作防護，
      如果機器運作時手伸進夾鋸裡面，還是會被切到。」更明原告之手傷並不能因
      被告巧鋼公司設置完善預防接觸裝置與否而免除。顯見原告所受之切傷與被告
      巧鋼公司未設置完善預防接觸裝置無關，兩者並無因果關係存在，原告主張其
      係因被告巧鋼公司之機器未設置完善預防接觸裝置而遭切傷，應無可採。
（三）基上，既無證據證明系爭機器於案時有漏電自行運轉之情事，而原告係在機器
      正常運作中受傷，且受傷時僅原告一人在場操作，顯見原告所受之傷害，應係
      其於操作中，將手置入鋸槽，不慎誤觸開關所致，並非被告巧鋼公司所提供予
      原告施作之機器故障所造成。又被告巧鋼公司是否設置完善預防接觸裝置，亦
      與原告所受之傷害無因果關係存在，是原告主張被巧鋼公司及被告甲○○就其
      所受之傷害應負侵權行為損害賠償責任，而請求其二人連帶賠償前述之醫藥費
      、工作能力減損之損害及慰撫金等，於法無據。
四、又本件原告為被告巧鋼公司之員工，於工作中遭受職業災害，原告自得依勞動基
    準法第五十九條規定，請求被告巧鋼公司給付必要醫療補償、工資補償及殘廢補
    償。再按「勞工因遭遇職業災害而致死亡、殘廢、傷害或疾病時，雇主應依左列
    規定予以補償。但如同一事故，依勞工保險條例或其他法令規定，已由雇主支付
    費用補償者，雇主得予以抵充之：一、勞工受傷或罹患職業病時雇主應補償其必
    需之醫療費用‧‧‧二、勞工在醫療中不能工作時，雇主應按其原領工資數額予
    以補償。但醫療期間屆滿二年仍未能痊癒，經指定之醫院診斷，審定為喪失原有
    工作能力，且不合第三款之殘廢給付標準者，雇主得一次給付四十個月之平均工
    資後，免除此項工資補償責任。三、勞工經治療終止後，經指定之醫院診斷，審
    定其身體遺存殘廢者，雇主應按其平均工資及其殘廢程度，一次給予殘廢補償。
    殘廢補償標準，依勞工保險條例有關之規定」。勞動基準法第五十九條第二款及
    第三款亦定有明文。在本件中原告因遭遇職業災害而致殘廢，已如前述，茲就原
    告依上開規定所為之各項請求，應否准許，析述如下：
（一）醫療補償部分：此部分原告請求被告巧鋼公司應補償醫療費用六萬九千七百零
      三元（含醫藥費八千八百零三元及看護費用六萬零九百元），此為被告巧鋼公
      司所同意給付而不爭執（見本院九十三年一月十三日言詞辯論筆錄），自堪採
      信。
（二）工資補償部分：
  １、依勞動基準法施行細則第三十一條第一規定：「本法第五十九條第二款所稱原
      領工資，係指該勞工遭遇職業災害前一日正常工作時間所得之工資。其為計月
      者，以遭遇職業災害前最近一個月正常工作時間所得之工資除以三十所得之金
      額，為其一日之工資。」，按兩造就原告之遭遇職業災害前一日正常工作時間
      所得之工資有爭議，而同意用案發當月實際所領之工資總額，除以實際總工作
      日數之平均數為原領工資（參本院九十二年九月十二日言詞辯論筆錄），依原
      告所提附卷，而被告所不爭執之原告平均工資計算表，原告於九十一年五月一
      日至二十四日，計工作二十日，所得為三萬零二百五十三元，每日平均所得為
      一千五百一十三元（元以下四捨五入），是原告之原領工資每日為一千五百一
      十三元。
  ２、另關於醫療期間，應以事發當日為起算日，又發生計算事由之當日不列入計算
      ，勞動基準法施行細則第二條第一款定有明文，故起算日應自事發當日之翌日
      起算。而本件原告治療後經審定為殘廢之日，原告主張為九十二年三月十四日
      ，有原告所提殘廢診斷證明二份在卷可參，且為被告所不爭執，是本件原告得
      請求補償工資之醫療期間，應自九十一年五月二十五日即事發當日翌日（即九
      十一年五月二十六日）起，至九十二年三月十四日止，合計為二百九十三日，
      乘以上述原告每日之原領工資一千五百一十三日，即為原告得請求被告補償工
      資之總數額，是原告對被告關於工資補償所得請求之金額應為四十四萬三千三
      百零九元（1513元乘293日為443309元）
（三）殘廢補償部分：另原告所受之傷害，業經診斷為殘廢，且原告因職災致右手指
      受傷其殘廢之等級，業經勞工保險局核定符合殘廢給付標準第六十六項第十一
      等級及第一０四項第十三等級、合併升等為十等級，依法殘廢應補償之工資天
      數為二百二十日，且因職災增加百分之五十，即為三百三十日，有本院向勞工
      保險局函調之勞工保險給付申請書、核定通知一份及前述澄清醫院九十二年三
      月十四日診斷證明書在卷可參，被告巧鋼公司辯稱：原告僅有手指殘缺而未符
      合殘廢要件，不得加計百分之五十，實無可採。又原告主張其案發日前每日平
      均工資為八百零五元，此復為被告所不爭執（參照被告九十二年四月四日答辯
      狀），是原告所得請求被告巧鋼公司給付之殘廢補償共計二十六萬五千六百五
      十元（805元乘330日為265650元）
（四）基上所述，原告依法得請求被告醫療補償、工資補償及殘廢補償之總額，合計
      為七十七萬八千六百六十二元（69703元加443309元加265650元），惟按勞工
      職業災害保險制度，乃係令雇主負擔保險費（參見勞工保險條例第十五條第一
      款），由國家代雇主履行職業災害補償，以確保勞工職業災害補償請求之公正
      、迅速，並減輕雇主經濟負擔之制度，既依勞工保險條例所為之給付，其本質
      上仍屬勞動基準法之勞工職業災害補償。從而，勞工因遭遇職業災害而致殘廢
      ，其因同一事故已依勞工保險條例所領得之保險給付，依勞基法第五十九條但
      書、勞工保險條例第十五條第一款規定，應予扣除抵充之。雖原告主張其保險
      費為其個人所繳納雇主未分擔繳納其應繳部分，拒絕被告巧鋼公司抵充，然基
      於勞工保險法之規定勞工之保險費之一定比例應由雇主負擔，此為法定責任，
      如雇主未為負擔而由勞工自行墊付，此為勞工可否請求雇主償還墊付保費之問
      題，與雇主得依法以勞工保險給付之金額抵充其應補償之數額，係屬二事，尚
      不得謂勞工代雇主先行墊付應負擔之保費，即謂雇主不得依法行使抵充之權限
      。是原告主張其勞保費用就雇主應負擔部分，亦由其獨自先行繳納，縱屬為真
      ，仍無礙雇主抵充之權，是原告主張被告巧鋼公司就其所申請之勞工保險給付
      部分不得抵充，尚無可採。又原告已領取勞工保險給付在工資部分（即傷病給
      付部分）為八萬一千九百八十四元（九十一年七月三十日：給付一萬一千五百
      二十九元；九十一年九月十日：給付一萬三千二百三十七元；九十一年十月十
      七日：給付二萬三千四百八十五元；九十一年十一月十五日：九千三百九十四
      元；九十一年十二月十六日：給付一萬一千一百零二元；九十二年一月十六日
      ：給付一萬三千二百三十七元），殘廢給付部分則為二十萬一千三百元，合計
      原告已領取二十八萬三千二百八十四元，此有兩造所不爭執之勞工保險給付申
      請書（給付收據）、核定通知書附卷可參，前開原告得請求被告巧鋼補償之七
      十七萬八千六百六十二元，抵充扣除此二十八萬三千二百八十四元後，為四十
      九萬五千三百七十八元，是本件原告得請求被告給付之醫療費補償、工資補償
      及殘廢補償額為四十九萬五千三百七十八元，原告逾此部分之請求，則於法無
      據。
五、雇主不依勞動契約給付工作報酬，或違反勞工法令致有損害勞工權益之虞，勞工
    得不經預告終止契約，勞基法第十四條定有明文，又依職業災害勞工保護法第二
    十四條第四款，及同法第二十七條規定：「職業災害勞工經醫療終止後，雇主應
    按其健康狀況及能力，安置適當之工作，並提供其從事工作必要之輔助設施。」
    「對雇主安置之工作未能達成協議者，職業災害之勞工得終止契約。」，雇主未
    勞工依二十四條第二款至第四款規定終止勞動契約者，雇主應依勞動基準法之規
    定發給勞工資遣費，職業災害勞工保護法第二十五條亦定有明文。經查：
（一）本案原告於九十一年五月二十五日，因職業災害受傷後至九十二年三月十四日
      止，被告巧鋼公司未按月依勞基法第五十九條規定給付被告醫療補償、工資補
      償及殘廢補償，業為被告巧鋼公司所不爭執，被告公司有違法令損害原告權益
      ，應可認定；且原告右手手指已殘廢，其工作能力大減，不能適任原來切割鋼
      管之工作，已屬無疑，而被告巧鋼公司雖辯稱：其有供予原告適當之工作，惟
      未能舉證以資證明，是被告巧鋼公司未具體表示要如何安置原告適當之工作科
      類，並提供工作必要補助設施，原告自得依前揭規定不經預告終止與被告公司
      間之勞動契約，是原告以起訴狀繕本送達為終止之意思表示（即九十二年三月
      二十六日送達），兩造間之勞動契約業已於九十二年三月二十六日終止。又原
      告終止與被告公司間之勞動契約後，自得依職業災害勞工保護法第二十五條第
      一項規定，請求被告巧鋼公司依勞基法第十四條第四項準用同法第十七條規定
      發給原告資遣費。
（二）又按，在同一雇主之事業單位繼續工作，每滿一年發給相當於一個月平均工資
      之資遣費。依前款計算之剩餘月數，或工作未滿一年者，以比例計給之。未滿
      一個月者以一個月計，勞動基準法第十七條定有明文。本件原告主張其於八十
      六年八月一日起，即受僱於被告巧鋼公司，擔任切管工作員，負責操作被告公
      司廠房內之雙切機，並提出前述勞工保險資料一份在卷可參，自堪信為真，被
      告巧鋼公司否認原告之受僱期間，辯稱：原告係於八十八年方受僱於被告巧鋼
      公司，惟未舉證以資證明，自難採信。原告於八十六年八月一日任職，於九十
      二年三月二十六日合法終止勞動契約，年資為五年又八個月，依法可請求之平
      均工資基數，為五又三分之二個月。
（三）按平均工資乃謂計算事由發生之當日前六個月內，所得之工資總額，除以該期
      間之總日數，所得之金額。勞動基準法第二條第四款前段定有明文。本件原告
      為按件計酬之員工，其主張與被告巧鋼公司終止勞動契約前六個月之每日平均
      工資為八百零五元，此為被告巧鋼公司所不爭執，已如前述，是原告得為主張
      之每月平均工資為二萬四千一百五十元，自堪認定。基上，原告可得請求之資
      遣費為五又三分之二月平均工資，合計為一十三萬六千八百五十元（即五又三
      分之二月乘每月二萬四千一百五十元）。
（四）又依本法第十七條、第八十四條之二計算之資遣費，應於終止勞動契約三十日
      內發給。勞動基準法施行細則第八條定有明文。系爭勞動契約於九十二年三月
      二十六日終止，被告巧鋼公司至遲於九十二年四月二十五日前應給付原告資遣
      費，惟被告巧鋼公司未依法給付，被告巧鋼公司自九十二年四月二十六日起，
      即負給付遲延之責任，是原告請求被告巧鋼公司就系爭資遣費自九十二年四月
      二十六日，至清償日止，依法定利率年息百分之五給付遲延利息，於法有據，
      惟原告逾此部分之利息請求，則無理由
五、綜上所述，原告依勞動基準法第五十九條第一款、第二款及第三款規定，請求被
    告巧鋼公司給付四十九萬五千三百七十八元，及自起訴狀繕本送達翌日（即九十
    二年三月二十七日日）起，至清償日止，按年息百分之五計算之利息；並依資遣
    費給付請求權請求被告巧鋼公司給付一十三萬六千八百五十元，及自九十二年四
    月二十六日起，至清償日止，依法定利率年息百分之五給付遲延利息，於法有據
    ，應予准許，惟原告逾此部分之請求，則無理由，應予駁回。至於原告基於侵權
    行為損害賠償請求權，請求被告巧鋼公司及被告甲○○連帶賠償原告二百八十六
    萬八千七百六十三元及法定遲延利息部分，於法無據，亦應予駁回。
六、本件原告勝訴部分，原告及被告巧鋼公司分別陳明願供擔保，請准宣告假執行或
    免為假執行，經核無不合，爰分別酌定相當之擔保金額宣告之；至於原告其餘敗
    訴部分，其假執行之聲請，因訴之駁回而失所依據，不予准許。
七、據上論結，原告之訴一部為有理由，一部為無理由，依民事訴訟法第七十九條、
    第三百九十條第二項、第三百九十二條第二項、第三項，判決如主文。
中　　　華　　　民　　　國　　九十三　　年　　　　二　　　月　　十　　　日
　　　　　　　　　　　　　臺灣臺中地方法院勞工法庭
~B法      官  王金洲
右為正本，係照原本作成。
如對本判決上訴，須於判決送達後廿日內向本院提出上訴狀（須附繕本）。
中　　　華　　　民　　　國　　九十三　　年　　　　二　　　月　　十　　　日
~B法院書記官
